【裁判字號】    96,訴,4121
【裁判日期】    981214
【裁判案由】    商業會計法等
【裁判全文】
臺灣板橋地方法院刑事判決              96年度訴字第4121號
公  訴  人  臺灣板橋地方法院檢察署檢察官
被      告  丁○○
選任辯護人  李富湧律師
被      告  丙○○
上列被告等因違反商業會計法案件，經檢察官提起公訴（96年度
偵字第7071、21941號），本院判決如下：
    主  文
丁○○共同商業負責人，以明知為不實之事項，而填製會計憑證
，處有期徒刑壹年，減為有期徒刑陸月，如易科罰金，以銀元參
佰元即新臺幣玖佰元折算壹日。
丙○○共同商業負責人，以明知為不實之事項，而填製會計憑證
，累犯，處有期徒刑陸月，減為有期徒刑參月，如易科罰金，以
銀元參佰元即新臺幣玖佰元折算壹日。緩刑貳年。
    事  實
一、丙○○於民國88年間因過失傷害案件，經本院以88年度交易
    字第296 號判決判處有期徒刑6 月，經臺灣高等法院以89年
    度交上易字第332 號判決撤銷原判決，判處有期徒刑6 月確
    定，於90年1 月30日易科罰金執行完畢。丁○○於75年1 月
    22日起至93年12月31日間，擔任設在臺北縣板橋市○○路24
    巷8 號4 樓中國探針股份有限公司（下稱中國探針公司）董
    事長，丙○○為設在臺北縣泰山鄉○○路○ 段164 巷8 號1
    樓達鎧有限公司（下稱達鎧公司，已於94年6 月28日解散）
    負責人。丁○○明知中國探針公司實際並未向達鍇公司購買
    價金合計新臺幣（下同）1,050,000 元之2 部套管自動成型
    機，竟與丙○○共同基於詐欺、填製不實會計憑證之犯意聯
    絡，由丁○○於93年5 月25日，以專案需求為由，指示不知
    情之中國探針公司員工黃進盛、李昭儒分別在前開機器請購
    單之申請人欄位、復核欄位簽名，並經丁○○核准，而請購
    前開機器，丙○○則開立屬會計憑證之發票及預備2 部套管
    自動成型機以供日後驗收之用，復由不知情之員工黃進盛於
    同年7 月15日在前開請購單之驗收欄上簽名，表示中國探針
    公司業已收受前開機器，再由黃進盛於同日填寫請款單連同
    達鍇公司所開立之發票向中國探針公司財務部門請款，致財
    務部門將此不實事項填入會計傳票及帳冊上，且誤信確有前
    開交易而陷於錯誤，開立支票號碼CC0000000 號、發票人為
    中國探針公司、發票日93年7 月15日、付款人為華南商業銀
    行板橋分行、面額新臺幣（下同）1,050,000 元支票，由中
    國探針公司不知情之員工甲○○交予丙○○，經丙○○於支
    票背面蓋用「達鍇有限公司」、「丙○○」印文後交予甲○○轉交丁○○，丁○○復刪除前開支票上之「禁止背書轉讓
    」字樣，而將前開支票提示付款，將其中555,536 元轉入探
    元貿易有限公司（負責人為丁○○之女黃雅文）於華南商業
    銀行板橋分行帳號000000000000號帳戶，另494,464 元則轉
    入丁○○於華南銀行永昌綜合證券股份有限公司之集保帳戶
    內，因而詐得1,050,000 元。
二、案經中國探針公司訴由臺灣板橋地方法院檢察署檢察官偵查
    起訴。
    理  由
一、證據能力部分：
  (一)按被告之自白，非出於強暴、脅迫、利誘、詐欺、疲勞訊問
    、違法羈押或其他不正之方法，且與事實相符者，得為證據
    ，刑事訴訟法第156 條第1 項定有明文。被告丁○○及其辯
    護人、丙○○並未抗辯渠等所為不利於己之供述有非任意性
    之情形，本院亦查無有何不正訊問之情形，應認其該部分自
    白具有任意性，而有證據能力。
  (二)按被告以外之人於審判外之言詞或書面陳述，除法律有規定
    者外，不得作為證據；被告以外之人於偵查中向檢察官所為
    之陳述，除顯有不可信之情況者外，得為證據；又被告以外
    之人於審判外之陳述，雖不符刑事訴訟法第159 條之1 至第
    159 條之4 之規定，而經當事人於審判程序同意作為證據，
    法院審酌該言詞陳述或書面陳述作成時之情況，認為適當者
    ，亦得為證據；當事人、代理人或辯護人於法院調查證據時
    ，知有第159 條第1 項不得為證據之情形，而未於言詞辯論
    終結前聲明異議者，視為有前項之同意，刑事訴訟法第159
    條第1 項、第159 條之1 第2 項、第159 條之5 分別定有明
    文。再刑事審判上之共同被告，係為訴訟經濟等原因，由檢
    察官或自訴人合併或追加起訴，或由法院合併審判所形成，
    其間各別被告及犯罪事實仍獨立存在。故共同被告對於其他
    共同被告之案件而言，為被告以外之第三人，本質上屬於證
    人，為確保被告對證人之詰問權，證人於審判中，應依法定
    程序，到場具結陳述，並接受被告之詰問，其陳述始得作為
    認定被告犯罪事實之判斷依據（最高法院93年臺上字第5726
    號號判決意旨參照）。被告丁○○、丙○○雖同為本案被告
    ，然公訴人援引被告丙○○於檢察事務官詢問時、檢察官偵
    查中所為之陳述為被告丁○○犯行之證據；援引被告丁○○
    於檢察事務官詢問時所為之陳述為被告丙○○犯行之證據，
    則就被告丙○○而言，被告丁○○之陳述；就被告丙○○而
    言，被告丁○○之陳述，無異屬「被告以外之人」之陳述，
    核先敘明。
  1.被告丁○○、丙○○於檢察事務官詢問時所為之證述，為審
    判外之陳述而屬傳聞證據，被告丁○○及其辯護人、被告丙○○於本院準備程序中同意共同被告於檢察事務官調查中之
    陳述作為證據，本院審酌上開傳聞證據應無重大瑕疵且與事
    實相符，依前開法條規定，均有證據能力。
  2.共同被告丙○○於96年4 月18日檢察官偵查中以證人身份所
    為之陳述，係經具結後向檢察官所為，並非檢察官非法取供
    而得，其斯時所為陳述，亦無顯不可信之情況，且被告丁○○及其辯護人於本院審理時捨棄詰問證人丙○○，故證人丙○○上開偵查中所為之證述，自得作為證據。
  3.證人陳張堤、陳郁芬、李昭儒、黃進盛於檢察事務官調查時
    所為之陳述，雖屬審判外之陳述，然被告丁○○及其辯護人
    、被告丙○○於本院準備程序中表示同意前開證人於檢察事
    務官調查中之陳述有證據能力，於本院審理時亦未主張排除
    前開證人檢察事務官調查中陳述之證據能力，且迄於本院言
    詞辯論終結前均未表示異議，本院審酌前開證人於檢察事務
    官調查中之證述應無重大瑕疵且與事實相符，故依前開法條
    規定，認證人陳張堤、陳郁芬、李昭儒、黃進盛前開審判外
    陳述有證據能力。
  3.證人甲○○於檢察官偵查中所為之陳述，係經具結後向檢察
    官所為，並非檢察官非法取供而得，渠等斯時所為陳述，亦
    無顯不可信之情況，自得作為證據。
  (三)卷附達鎧有限公司基本資料查詢單、探元貿易有限公司基本
    資料查詢單、中國探針股份有限公司變更登記表、請購單、
    請款單、會計傳票、人事公告令、財產編號、報廢機器設備
    照片、付款支票、交易及債務流程表、代理點償還計劃、協
    議書及附件、華南商業銀行存款憑條、華南商業銀行板橋分
    行95年9 月18日(95)華板橋字第259 號函文等，查並無不得
    作為證據之事由，依法自得作為證據。
二、得心證之理由：
  (一)上揭犯罪事實業據被告丙○○於檢查事務官問時、檢察官偵
    查中及本院審理時坦承：被告丁○○請伊幫忙假裝賣2 台機
    器給中國探針公司，且被告丁○○表示自己會找機器充當達
    鎧公司販售予中國探針公司之機器。伊只是配合被告丁○○
    簽立買賣契約，伊並未收到價金，但有在中國探針公司支付
    達鍇公司之金額1,050,000 元支票上按捺「達鍇有限公司」
    、「丙○○」之印文背書，之後便交還被告丁○○。達鍇公
    司並未出售2 台機器予中國探針公司，亦未運送機器至中國
    探針公司，伊只有將達鍇公司之機器暫時借予被告丁○○，
    讓中國探針公司會計部門人員查核，中國探針公司人員有在
    伊公司之機器上黏貼財產編號Ｚ000000000、Ｚ000000000號貼
    紙等語不諱（見95年度他字第5330號偵查卷第56至57頁），
    佐以被告丁○○於本院審理時供稱：中國探針公司之股東戊○○、乙○○、賴進聰索討渠等出借予中國探針公司之借款
    ，要求伊代中國探針公司清償，伊簽發票據以清償該等借款
    ，伊簽發票據後無力兌現，公司員工即規劃將支付達鍇公司
    之票款1,050,000 元轉入伊支票帳戶內以支付前開票款等語
    （見96年12月10日答辯狀、本院98年2 月17日準備程序筆錄
    ），及證人甲○○於檢查官偵查中證稱：被告丁○○個人資
    金調度困難，要伊去找被告丙○○幫忙，但伊不知被告丁○○、丙○○間洽談之內容。93年7 月，中國探針公司與達鎧
    公司簽約購買套管自動成型機，但未收到機器即先付款予達
    鎧公司，且請款當日即付款，前開購買機器之流程不合常理
    ，且嗣後實際亦未收到機器。伊曾將支付被告丙○○之支票
    交予被丁○○等語（見96年度偵字第7071號偵查卷第11至12
    頁）、證人黃進盛於檢察事務官詢問時證稱：甲○○偉稱其
    受「上級」指示，要求伊填寫申購單，伊便依甲○○指示填
    寫，伊不知何人與被告丙○○洽談購買細節及嗣後流程，亦
    未見過該機器，伊係依甲○○指示填寫驗收等語（見95年度
    他字第5330號偵查卷第54頁）、證人陳郁芬於檢察事務官詢
    問時證稱：93年12月伊有盤點時並未發現公司內有財產清冊
    上編號Ｚ000000000、Ｚ000000000號之機器，伊要求公司人員
    填寫機器位置，才發現該2 台機器放置地點為達鎧公司，但
    無「外送單」，且達鎧公司亦不讓渠等盤點，後來伊將財產
    標籤交予保管人員莊志仁，但伊不知莊志仁有無黏貼。嗣後
    伊於94年盤點時，有看到2 台機器，但機器很舊，不符合購
    買時間，且無型號，故伊懷疑該2 部機器為公司原本之舊機
    器等語（見95年度他字第5330號偵查卷第54頁）。果被告丙○○所經營之達鍇公司確與中國探針公司為本案交易，其斷
    無動機及理由否認該等交易而羅織己罪，況證人甲○○、黃
    進盛、陳郁芬均未見過本案交易之機器，益徵被告丙○○所
    稱虛偽交易一節屬實。又被告丁○○雖未直接承認與被告丙○○虛偽交易，然觀諸被告丁○○所述為兌現其所簽發之票
    款，而由公司人員規劃將支付達鍇公司款項存入其帳戶等語
    ，可見中國探針公司支付達鍇公司之貨款存入被告丁○○帳
    戶，苟中國探針公司與達鍇公司之交易為實，達鍇公司豈會
    不收取貨款，任由貨款存入被告丁○○帳戶。由前各節，足
    認中國探針公司與達鍇公司間並無本案2 部機器之交易。
  (二)被告丁○○雖辯稱：伊簽發支票代中國探針公司償還股東戊○○、乙○○、賴進聰出借公司款項10,144,006元，但伊無
    力兌現前開票據，因而將中國探針公司支付達鍇公司前開交
    易之款項存入伊帳戶以支付所簽發之票款，中國探針公司並
    無損失，伊亦未取得任何金錢，伊無詐欺主觀犯意云云。然
    查：
  1.中國探針公司因前開本案虛偽交易，而開立票據號碼CC0000
    000 號、發票人為中國探針公司、發票日93年7 月15日、付
    款人為華南商業銀行板橋分行、面額1,050,000 元支票以支
    付貨款一節，有中國探針公司請購單、中國探針公司請款單
    、會計傳票、票據交易資料表在卷可參。而觀諸前開中國探
    針公司請購單、中國探針公司請款單，其上核准欄位均經被
    告丁○○簽名於上，且前開「丁○○」之署名，係以文字書
    寫，而非按捺印文，且以肉眼觀之，即可判斷與被告丁○○
    迭於偵審筆錄上之簽名相同，果被告丁○○並未參與本案，
    豈會簽名其上？故其所辯其印章為員工所持有，本案全由員
    工操刀，其並不知內情云云，要無可採。
  2.再者，前開支付達鍇公司之支票經刪除禁止背書轉讓記載後
    ，其中轉入555,536 元轉至被告丁○○之女黃雅文所營之探
    元貿易有限公司於華南商業銀行板橋分行帳號000000000000
    號帳戶，另494,464 元則轉至丁○○於華南銀行永昌綜合證
    券股份有限公司之集保帳戶內一節，有前開支票影本1 份、
    華南商業銀行全行通收存款憑條影本2 份在卷可稽。被告丁○○否認刪除前開支票上禁止背書轉讓記載，且否認係由其
    將支票存入其帳戶云云。然證人甲○○於檢察官偵查中證稱
    ：伊曾將支付被告丙○○之支票交還被丁○○等語（見96年
    度偵字第7071號偵查卷第11頁），則甲○○既將前開支票交
    予被告丁○○，而前開支票係為存入被告丁○○及其指定之
    帳戶支付票款，為免所為前開虛偽買賣之事暴露或啟人疑竇
    ，衡情被告丁○○應無再假手他人刪除禁止背書轉讓之記載
    或交由他人存入帳戶，可見刪除前開支票上禁止背書轉帳及
    將支票存入帳戶之舉，應均為被告丁○○所為。況前開支票
    款項係為被告丁○○所用，該公司其餘員工並未分得任何利
    益，渠等何苦甘冒罹於刑責之風險，如此大費周章為人作嫁
    ，故被告丁○○辯稱前開虛偽買賣係中國探針公司員工策劃
    所為云云，顯為推諉卸責之詞，要無可採。再被告丁○○自
    承前開1,050,000 元係用於支付其所簽發之票據，故前開款
    項實為被告丁○○所使用無疑。
  3.被告丁○○雖辯稱前開票據係其代中國探針公司償還股東戊○○、乙○○、賴進聰出借公司款項云云。姑不論被告丁○○並未提出前開轉入其女黃雅文及其帳戶內合計1,050,000
    元款項之流向，無從佐證其所辯前開款項係支付其為中國探
    針公司償還借款之說。況且，其所稱簽發予戊○○、乙○○
    、賴進聰之票據既係以其個人名義簽發，自應以個人資金支
    付票款，縱其自認係為中國探針公司支付該等款項，亦應依
    法定程序向中國探針公司求償，豈有以此等虛偽買賣之方式
    將中國探針公司之資金挪作己用？其不法意圖至明。況若均
    如此為之，被告丁○○以虛偽買賣方式籌得其所稱為中國探
    針公司償還借款所簽發票據票款後，難保其日後不再以同一
    事實向中國探針公司求償。況被告丁○○係藉虛偽買賣方式
    取得中國探針公司資金以兌現其所簽發個人名義支票款，然
    公司相關資料均為買賣價金之記載，顯無任何客觀、具體方
    式可分辨何者係真實買賣，何者係虛偽買賣，自無從計算、
    認定中國探針公司實際償還被告丁○○所稱代中國探針公司
    清償戊○○、乙○○、賴進聰款項數額，則被告丁○○日後
    將據何向中國探針公司主張？被告丁○○以虛偽買賣取得中
    國探針公司資金之舉，顯有意將中國探針公司資金供作己用
    ，其不法所有意圖，招然若揭。
  (三)被告丙○○於本院審理時供稱：本案伊有開立發票，被告丁○○亦有匯款50,000元至達鍇公司，用以支付達鍇公司因本
    件交易所應繳交5 ﹪營利事業所得稅等語（見本院96年12月
    10日準備程序筆錄），被告丙○○明確供稱其有開立本件虛
    偽買賣之發票，且衡情一般公司請款亦應檢附發票，故本案
    被告丙○○確有因前開不實交易製作發票無疑。
  (四)至被告丁○○聲請傳喚證人乙○○、賴進聰，以證明其代中
    國探針公司償還借款一節，然乙○○、賴進聰是否借款予中
    國探針公司、被告丁○○是否代中國探針公司清償借款等情
    ，均為被告丁○○與中國探針公司間之債務關係，縱渠等間
    有被告丁○○所稱之債權債務關係，被告丁○○亦應以法定
    程序求償，斷無理由以虛偽買賣挪用中國探針公司資金，故
    前開待證事項與被告丁○○是否成立本案犯罪無關，自無傳
    喚之必要。
  (五)綜上，被告丁○○、丙○○犯行均堪認定，應依法論科。
三、論罪科刑：
  (一)新舊法比較：
  1.被告丁○○、丙○○行為後，商業會計法於95年5 月24日修
    正公布，並自同日施行，其中第71條第1 款之法定刑由「5
    年以下有期徒刑、拘役或科或併科新臺幣150,000 元以下罰
    金」，提高為「5 年以下有期徒刑、拘役或科或併科新臺幣
    600,000 元以下罰金」，比較新舊法之結果，以行為時之舊
    法有利於被告2 人。
  2.次按行為後法律有變更者，適用行為時之法律。但行為後之
    法律有利於行為人者，適用最有利於行為人之法律，刑法第
    2 條第1 項定有明文，此條規定乃與刑法第1 條罪刑法定主
    義契合，而貫徹法律禁止溯及既往原則，係規範行為後法律
    變更所生新舊法律比較適用之準據法，是刑法第2 條本身雖
    經修正，但刑法第2 條既屬適用法律之準據法，本身尚無比
    較新舊法之問題，應一律適用裁判時之現行刑法第2 條規定
    以決定適用之刑罰法律，先予辨明。又以本次刑法修正之比
    較新舊法，應就罪刑有關之共犯、未遂犯、想像競合犯、牽
    連犯、連續犯、結合犯，以及累犯加重、自首減輕暨其他法
    定加減原因（如身分加減）與加減例等一切情形，綜其全部
    罪刑之結果而為比較。又刑法第2 條第1 項之規定，係規範
    行為後「法律變更」所生新舊法比較適用之準據法，故被告
    行為後刑法條文之修正，對於被告並無有利或不利之情形者
    （例如新舊法處罰輕重相同，犯罪構成要件亦無寬嚴之別等
    ），即無適用修正後刑法第2 條第1 項之規定比較新舊法適
    用之問題。查新刑法第47條雖將舊刑法修正限制為受徒刑之
    執行完畢，或一部之執行而赦免後，5 年以內「故意」再犯
    有期徒刑以上之罪者，始成立累犯。但上述新舊法之規定，
    對於本件被告「故意」犯罪，亦無所謂「有利或不利」之情
    形。依上說明，應無適用修正後刑法第2 條第1 項之規定比
    較新舊法適用之問題（參最高法院95年度臺上字第5589號判
    決意旨）。經查：
  (1)刑法第28條原規定：「2 人以上共同『實施』犯罪之行為者
    ，皆為共同正犯」，新法修正為：「2 人以上共同『實行』
    犯罪之行為者，皆為共同正犯」，將舊法之「實施」修正為
    「實行」。原「實施」之概念，包含陰謀、預備、著手及實
    行等階段之行為，修正後僅共同實行犯罪行為始成立共同正
    犯。是新法共同正犯之範圍已有限縮，排除陰謀犯、預備犯
    之共同正犯。新舊法就共同正犯之範圍既因此而有變動，自
    屬犯罪後法律有變更，而非僅屬純文字修正，應有新舊法比
    較適用之問題，而新法並未較有利於被告，仍應適用舊法即
    行為時法（最高法院97年度臺上字第1408號判決參照）。
  (2)被告丁○○、丙○○犯罪時之刑法第33條第5 款原規定：「
    罰金：1 元以上」；而95年7 月1 日修正公布施行之刑法33
    條第5 款則規定：罰金：新臺幣1,000 元以上，以百元計算
    之」，業將科處罰金之最低額提高至新臺幣1,000 以上，修
    正前之規定顯對於被告較為有利。
  (3)被告丁○○、丙○○行為後，刑法第55條後段牽連犯之規定
    業經刪除，修正前被告所犯違反商業會計法、詐欺之犯行，
    因有牽連犯之關係而僅論以較重之罪，然於新法修正施行後
    ，即須分論併罰，比較新舊法之規定，修正後之規定並非較
    有利於被告。
  (4)經綜合全部罪刑之結果而為比較，並參諸前揭最高法院決議
    及修正後刑法第2 條第1 項前段、後段規定之從舊從輕原則
    ，自應適用被告行為時即修正前之法律。
  (二)次按統一發票乃證明事項之經過而為造具記帳憑證所根據之
    原始憑證，商業負責人如明知為不實之事項，而開立不實之
    統一發票，係犯商業會計法第71條第1 款之以明知為不實之
    事項而填製會計憑證罪，該罪為刑法第215 條業務上登載不
    實文書罪之特別規定，依特別法優於普通法之原則，自應優
    先適用，無論以刑法第215 條業務上登載不實文書罪之餘地
    ，有最高法院92年度臺上字第6792號、94年度臺非字第98號
    裁判意旨參照；又統一發票依營業稅法第32條之規定，為營
    業人銷售貨物或勞務予買受人之會計憑證，轉帳傳票依商業
    會計法第15、16、17條之規定，為商業會計憑證，是就登載
    不實之統一發票及會計傳票部分，揆諸前揭規定，不再論以
    刑法第216 條、第215 條行使業務上登載不實文書罪。核被
    告丁○○、丙○○共同以不實發票請款及將不實事項填製會
    計傳票、帳冊，均係犯修正前之商業會計法第71條第1 款之
    商業負責人明知不實之事項填製會計憑證罪、刑法第339 條
    第1 項之詐欺取財罪。被告丁○○、丙○○二人間就上開商
    業負責人明知不實之事項填製會計憑證犯行、詐欺取財犯行
    ，互有犯意聯絡與行為分擔，皆為共同正犯。又被告丁○○
    、丙○○利用不知情之中國探針公司會計人員填製會計傳票
    、帳冊而違反商業會計法第71條第1 款之犯行，及指示不知
    情之中國探針公司人員黃進盛填具請購單請款之詐欺取財犯
    行，被告丁○○、丙○○就上開犯行均為間接正犯。被告丁○○、丙○○上開2 犯行間，有方法、目的牽連關係，應依
    修正前刑法第55條規定從一重以商業負責人填製不實會計憑
    證、記入帳冊罪處斷。被告丙○○有如事實欄所示之論罪科
    刑及執行完畢情形，有臺灣高等法院被告前案紀錄表1 份附
    卷可稽，其於徒刑執行完畢後，5 年以內再故意犯本件有期
    徒刑以上之罪，為累犯，應依修正後刑法第47條第1 項之規
    定加重其刑。爰審酌被告丁○○、丙○○均為公司負責人，
    當對公司之交易據實陳報，被告丁○○為圖一己私利，竟要
    求被告丙○○與之為虛偽交易，貪獲取公司資金，所為自屬
    可議，而被告丙○○亦配合被告丁○○從事不法，所為亦屬
    非是，惟衡被告丙○○係礙於與中國探針公司商業往來情誼
    ，難以拒卻，其並未因此獲得利益，犯罪後坦承犯行，態度
    尚可，而被告丁○○犯後支吾其詞，且將全盤事實推諉員工
    所為，毫無悔意，亦未返還所詐欺之款項，態度不佳，及被
    告2 人犯罪之動機、目的、生活狀況、智識程度等一切情狀
    ，分別量處如主文所示之刑。再被告丁○○、丙○○犯罪時
    之刑法第41條第1 項前段規定：犯最重本刑為5 年以下有期
    徒刑以下之刑之罪，而受6 個月以下有期徒刑或拘役之宣告
    ，因身體、教育、職業、家庭之關係或其他正當事由，執行
    顯有困難者，得以1 元以上3 元以下折算1 日，易科罰金，
    再依修正前罰金罰鍰提高標準條例第2 條前段（現已刪除）
    規定，就其原定數額提高為100 倍折算1 日，則本件被告行
    為時之易科罰金折算標準，應以銀元300 元即新臺幣900 元
    折算為1 日。惟95年7 月1 日修正公布施行之刑法第41條第
    1 項前段則規定：犯最重本刑為5 年以下有期徒刑以下之刑
    之罪，而受6 個月以下有期徒刑或拘役之宣告者，得以新臺
    幣1,000 元、2,000 元或3,000 元折算1 日，易科罰金，比
    較修正前後之易科罰金折算標準，以修正前之規定較有利於
    被告2 人，故依修正前刑法第41條第1 項前段之規定定其易
    科罰金之折算標準。又被告丙○○、丁○○犯罪之時間，係
    在96年4 月24日以前，所犯符合中華民國96年罪犯減刑條例
    第2 條所定之減刑條件，應依該減刑條例第2 條第1 項第3
    款之規定，減其宣告刑2 分之1 。末查，被告丙○○前係犯
    過失傷害罪，未曾因故意犯罪受有期徒刑以上刑之宣告，有
    臺灣高等法院被告前案紀錄表1 份在卷可佐，其因一時失慮
    罹犯刑典，犯罪後坦承犯行表示悔悟，且其本件係因被告丁○○之請而罹犯，惡性不大，且未得利益，告訴人中國探針
    公司復表示無意追究被告丙○○責任，信其經此偵審程序及
    刑之宣告，當知警惕，而無再犯之虞，本院認所宣告之刑以
    暫不執行為適當，爰依修正後刑法第74條第1 項第1 款之規
    定諭知緩刑2 年，以啟自新（犯罪在新法施行前，新法施行
    後緩刑之宣告，逕依新法第74條之規定，無庸為新舊法之比
    較，參照最高法院95年5 月23日95年度第8 次刑庭會議決議
    ）。
據上論斷，應依刑事訴訟法第299 條第1 項前段，修正前商業會
計法第71條第1 款，修正後刑法第2 條第1 項前段、第11條前段
、第339 條第1 項、第47條第1 項、第74條第1 項第1 款，修正
前第28條、第55條前段、第41條第1 項前段，修正前罰金罰鍰提
高標準條第2 條，刑法施行法第1 條之1 第1 項、第2 項前段，
中華民國96年罪犯減刑條例第2 條第1 項第3 款、第7 條、第9
條，判決如主文。
本案經檢察官李美金到庭執行職務。
中    華    民    國    98    年    12    月    14    日
                  刑事第十二庭  審判長法  官  李君豪
                                      法  官  錢衍蓁
                                      法  官  何燕蓉
此正本與原本無異。
如不服本判決，應於判決送達後10日內，向本院提出上訴書狀，
且上訴書狀應敘述具體理由，而上訴書狀未敘述上訴理由者，應
於上訴期間（即自收受判決書之翌日起算10日）屆滿後20日內補
提理由書。
                                      書記官  李崇文
中    華    民    國    98    年    12    月    22    日
附錄本案論罪科刑法條全文：
中華民國刑法第339條第1項
（普通詐欺罪）
意圖為自己或第三人不法之所有，以詐術使人將本人或第三人之
物交付者，處5年以下有期徒刑、拘役或科或併科1千元以下罰金
。
商業會計法第71條
商業負責人、主辦及經辦會計人員或依法受託代他人處理會計事
務之人員有下列情事之一者，處5年以下有期徒刑、拘役或科或
併科新臺幣60萬元以下罰金：
一、以明知為不實之事項，而填製會計憑證或記入帳冊。
二、故意使應保存之會計憑證、會計帳簿報表滅失毀損。
三、偽造或變造會計憑證、會計帳簿報表內容或毀損其頁數。
四、故意遺漏會計事項不為記錄，致使財務報表發生不實之結果
。
五、其他利用不正當方法，致使會計事項或財務報表發生不實之
結果。

司法院資訊處製作；財團法人民間司法改革基金會備份。
